【裁判字號】    93,訴,4302
【裁判日期】    950417
【裁判案由】    返還借款
【裁判全文】
臺灣臺北地方法院民事判決              93年度訴字第4302號
原      告  戊○○
訴訟代理人  蔡亞寧律師
被      告  丙○○
            乙○○
兼上二人之
訴訟代理人  丁○○
共      同
訴訟代理人  盧國勳律師
複  代理人  蔡行志律師
上列當事人間返還借款事件，本院於民國95年4月3日言詞辯論終
結，判決如下：
    主  文
被告應連帶給付原告新台幣壹佰拾萬元，及自民國94年10月25
日起至清償日止，按年息5％計算之利息。
訴訟費用由被告連帶負擔。
本判決於原告以新台幣肆拾萬伍仟元供擔保後，得假執行；但
被告如以新台幣壹佰拾萬元預供擔保後，得免為假執行。
    事實及理由
一、本件原告起訴主張已故之莊許麗琴（民國92年7月16日死亡
    ，見本院卷第30頁）積欠其借款新台幣（下同）1,300,000
    元而提起本訴，因莊許麗琴繼承人本為被告丙○○、甲○○
    、乙○○、丁○○等4人，因甲○○已依法向法院為拋棄繼
    承，並經台灣高雄地方法院准予備查在案（見本院卷第89-1
    頁之該院93年3月5日92年度繼字第1331號通知），故莊許麗
    琴之繼承人僅有丙○○、乙○○、丁○○等3人，故原告追
    加乙○○、丁○○為共同被告，於法並無不合，合先陳明。
二、原告主張：莊許麗琴前曾先後持丙○○所簽發附表所示支票
    （下稱系爭支票）向伊借款，嗣因系爭支票經伊提示後卻遭
    退票，而莊許麗琴業已於92年7月16日死亡，爰依借款及繼
    承之法律關係，提起本訴等情。並於本院聲明：(一)被告應連
    帶給付原告1,300,000元，及自追加起訴狀繕本送達最後被
    告收受翌日起算之法定遲延利息。(二)願供擔保請准宣告假執
    行。
三、被告則以：原告並未舉證證明業已交付金錢之事實，則其提
    起本訴，顯無理由等語，資為抗辯。並於本院聲明：(一)原告
    之訴及假執行聲請均駁回。(二)如受不利之判決願供擔保請准
    宣告假執行。
四、本件應審究者為莊許麗琴是否有向原告借款？茲論述如下：
(一)、按確定判決之既判力，固以訴訟標的經表現於主文判斷之事
    項為限，判決理由並無既判力。但法院於判決理由中，就訴
    訟標的以外當事人主張之重要爭點，本於當事人辯論之結果
    ，已為判斷時，除有顯然違背法令之情形，或當事人已提出
    新訴訟資料，足以推翻原判斷之情形外，應解為在同一當事
    人就該重要爭點所提起之訴訟中，法院及當事人就該已經法
    院判斷之重要爭點，皆不得任作相反之判斷或主張，始符民
    事訴訟上之誠信原則（最高法院92年度台上字第2460號判決
    意旨參照）。
(二)、查，原告前曾以系爭支票發票人丙○○為對造，提起給付票
    款事件，經本院以系爭支票係由莊許麗琴持向原告借款而交
    付予原告，而原告無法舉證證明係由丙○○授權莊許麗琴完
    成填載票據金額為由，而判決原告敗訴確定等情，有卷附本
    院新店簡易庭93年度店簡字第120號宣示判決筆錄、本院93
    年度簡上字第354號民事判決可憑（見本院卷第47至52頁）
    ，並經本院依職權調閱上列民事卷宗核閱屬實；且丙○○、
    乙○○（前開給付票款事件中為丙○○之訴訟代理人）既已
    於前開給付票款事件中，對於系爭支票係由莊許麗琴持以向
    原告借款而交付為不爭執（見本院卷第51頁反面），且乙○○於前開事件中本於丙○○訴訟代理人地位，於訴訟中亦自
    陳曾親見原告借錢2次予莊許麗琴乙節（見本院9393年度簡
    上字第354號卷第93年7月7日準備程序筆錄第3頁所示），核
    與該事件之證人張金峰證述莊許麗琴因先後向原告借款而交
    付系爭支票之情節相符（見同上筆錄第4至5頁所示）。足證
    ，莊許麗琴確實因向原告借款，而先後交付系爭支票予原告
    至明。
(三)、次查，莊許麗琴既係先後持系爭支票向原告借款，則衡情若
    原告未當場交付借款金額予莊許麗琴，則莊許麗琴怎會分次
    再持系爭支票向原告借款之可能？況承前所述，乙○○亦自
    陳曾親見莊許麗琴向原告借錢而交付系爭支票乙情，益證，
    莊許麗琴因先後向原告借款而交付系爭支票，並由原告當場
    給付借款金錢予莊許麗琴甚明。雖被告抗辯：莊許麗琴既未
    還款，則原告自無可能先後借款予莊許麗琴云云，然觀諸系
    爭支票均為遠期支票，莊許麗琴因先後向原告借款而交付系
    爭支票（均未至發票日，見本院卷第45至46頁），則原告經
    莊許麗琴要約並持由丙○○簽發支票作為借款擔保，而於系
    爭支票發票日尚未屆至前，先後應允借款予莊許麗琴，並無
    悖於常情之處。是被告抗辯：莊許麗琴既未還款，則原告自
    無可能先後借款予莊許麗琴云云，自無可取。
(四)、依上說明，丙○○、乙○○於本件訴訟中，於未提出新訴訟
    資料前提下，自不得為與前開給付票款事件中所不爭執及自
    陳之事項，再為相反之抗辯。準此，其等既不爭執莊許麗琴
    先後持系爭支票向原告借款乙事，則原告持有莊許麗琴因先
    後借款而交付之系爭支票，主張莊許麗琴借款達1,300,000
    元乙節，即屬可採。是被告抗辯：莊許麗琴並未向原告借款
    云云，自無可取。
五、從而，被告為莊許麗琴之全體繼承人，對於莊許麗琴所積欠
    之債務即應負連帶清償責任（民法第1153條第1項規定參照
    ）。故原告依借款契約及繼承之法律關係，訴請被告應連帶
    給付其1,300,000元，及自追加起訴狀繕本送達最後被告收
    受翌日（即94年10月25日，見本院卷第59頁）起算之法定遲
    延利息，為有理由，應予准許。
六、兩造陳明願供擔保請為宣告假執行或免為假執行，經核均與
    規定相符，爰分別酌定相當之擔保金額予以宣告。
七、據上論結，本件原告之訴為有理由，依民事訴訟法第85條第
    2項、第390條第2項、第392條第2項，判決如主文。
中    華    民    國    95    年    4     月    17    日
                  民事第一庭    法  官  楊絮雲
以上正本係照原本作成
如對本判決上訴，須於判決送達後20日內向本院提出上訴狀
中    華    民    國    95    年    4     月    17    日
                                書記官  高秋芬


司法院資訊處製作；財團法人民間司法改革基金會備份。
